臺灣新北地方法院刑事附帶民事訴訟判決
　　　　　　　　　　　　　　　　110 年度智簡附民字第15號
原　　　告　　阿迪達斯公司（adidas AG)

法定代理人　　黃淑芬
原　　　告　　彪馬歐洲公開有限責任公司（PUMA SE)

法定代理人　　於保羅
共　　　同　　
訴訟代理人
　　暨
送達代收人　　謝尚修律師

　　　　　　　邱聖翔
被　　　告　　郭春吉
上列被告因本院110 年度智簡字第15號違反商標法案件，經原告
提起附帶民事訴訟，本院於民國110 年10月7 日言詞辯論終結，
判決如下：
    主  文
被告應給付原告阿迪達斯公司新臺幣參萬元，及自民國一一０年
六月十五日起至清償日止，按週年利率百分之五計算之利息。
被告應給付原告彪馬歐洲公開有限責任公司新臺幣參萬元，及自
民國一一０年六月十五日起至清償日止按週年利率百分之五計算
之利息。
原告其餘之訴均駁回。
本判決第一、二項得假執行。但被告如以新臺幣參萬元為原告阿
迪達斯公司、以新臺幣參萬元為原告彪馬歐洲公開有限責任公司
預供擔保，得免為假執行。
原告其餘假執行之聲請駁回。
    事實及理由
壹、程式部分：
一、本件原告阿迪達斯公司、彪馬歐洲公開有限責任公司（下稱
    彪馬公司）均為外國法人，渠等起訴請求被告郭春吉損害賠
    償，就人的部分具有涉外事件所需具備之最基本要素（即涉
    外因素），屬涉外民事事件；雖就涉外民事事件之國際管轄
    權，現行法律並無明文規定，惟被告為我國人民，且原告主
    張被告係在我國境內從事侵害商標權之不法行為，依侵權行
    為損害賠償之法律關係提起本件訴訟，爰參酌民事訴訟法第
    15條第1 項規定，因侵權行為涉訟者，得由行為地之法院管
    轄意旨，故認對於行為地發生在我國境內之涉外民事侵權行
    為訴訟，我國法院對之即有國際裁判管轄權。又關於由侵權
    行為而生之債，依侵權行為地法，涉外民事法律適用法第25
    條定有明文；查原告主張被告之侵權行為既發生在我國境內
    ，依上揭法律規定，應適用中華民國法律為其裁判之準據法
    ，合先敘明。
二、次按訴狀送達後，原告不得將原訴變更或追加他訴；但擴張
    或減縮應受判決事項之聲明者，不在此限，民事訴訟法第
    255 條第1 項第3 款定有明文。經查，原告起訴時聲明為：
    ㈠被告郭春吉應給付原告阿迪達斯公司10萬元整，並自起訴
    狀繕本送達翌日起至清償日止，按週年利率5%計算之利息。
    ㈡被告應給付原告彪馬公司計12萬元整，並自起訴狀繕本送
    達翌日起至清償日止，按週年利率5%計算之利息。㈢前二項
    判決請准供擔保宣告假執行。㈣被告郭春吉應將侵害原告商
    標權情事之刑事附帶民事訴訟判決全文內容以長25公分、寬
    19公分之篇幅、10號細明體字體，分別登載於含自由時報、
    聯合報、中國時報及蘋果日報等四報全國版面之首頁下半頁
    各乙日。㈤訴訟費用由被告負擔；嗣於110 年10月7 日變更
    聲明為：㈠被告郭春吉應給付原告阿迪達斯公司10萬元整，
    並自起訴狀繕本送達翌日起至清償日止，按週年利率5%計算
    之利息。㈡被告應給付原告彪馬公司計12萬元整，並自起訴
    狀繕本送達翌日起至清償日止，按週年利率5%計算之利息。
    ㈢前二項判決請准供擔保宣告假執行。㈣被告郭春吉應將侵
    害原告商標權情事之刑事附帶民事訴訟判決全文內容以長25
    公分、寬19公分之篇幅、10號細明體字體，分別登載於含自
    由時報、聯合報、中國時報等三報全國版面之首頁下半頁各
    乙日。㈤訴訟費用由被告負擔（本院卷第55頁）。核屬減縮
    應受判決事項之聲明，與上開規定相符，應予准許。
貳、實體部分：
一、原告起訴主張：
㈠、原告阿迪達斯公司、彪馬歐洲公開有限責任公司（下稱彪馬
    公司）均為世界知名運動品牌並廣為消費者喜愛，並分別向
    經濟部智慧財產局註冊如附表所示多件商標而指定使用於服
    飾等商品。被告郭春吉明知上情，且知悉其於民國109 年10
    月17日為警查獲時，在新北市○○區○○路000 號前攤位所
    陳列如附表所示之服飾商品，其上所標示之圖樣，未得商標
    權人之同意，於同一商品，使用相同於該註冊商標圖樣之商
    品，竟基於販賣仿冒商品之犯意聯絡，以每件新臺幣（下同
    ）100 元之價格，陳列仿冒原告商標商品於該攤位上。嗣於
    同日上午10時18分許，為警於上址查獲，並當場扣得如附表
    所示仿冒原告商標之服飾商品。經綜合考量被告侵犯原告商
    標權之犯罪情節、犯後未曾主動向原告表示歉意或商議賠償
    事宜、侵權行為具有長期反覆之性質，為求保護消費者權益
    以及原告商譽、利益，及以警方基於蒐證之目的，於被告所
    經營攤位購得服飾商品之零售單價100 元為計算損害賠償額
    之基礎；原告阿迪達斯公司主張以1,000 倍為計算侵權行為
    損害賠償之倍數基礎、原告彪馬公司主張以1,200 倍為計算
    侵權行為損害賠償之倍數基礎，故原告阿迪達斯公司損害賠
    償金額總計為10萬元整（計算式：100 元*1,000＝100,000
    元）、原告彪馬公司賠償金額總計為12萬元（計算式：100
    元*1,200＝120, 000元）。
㈡、被告販賣仿冒原告商標商品予不特定消費者，其魚目混珠之
    銷售模式，自會導致消費者誤將品質低劣之仿冒商品當成原
    告販售之真品，進而留下原告商品品質低劣之印象，且其於
    人潮密集處擺攤，經年且長久之販售行為將長期對於原告在
    社會上之評價產生負面影響，而使原告之名譽受損。
㈢、按商標權人對於因故意或過失侵害其商標權者，得請求損害
    賠償，商標法第69條第3 項定有明文。又按不法侵害他人之
    身體、健康、名譽、自由、信用、隱私、貞操，或不法侵害
    其他人格法益而情節重大者，被害人雖非財產上之損害，亦
    得請求賠償相當之金額。其名譽被侵害者，並得請求回復名
    譽之適當處分，亦為民法第195 條第1 項所明定。
二、被告已於相當時期受合法送達通知，未於言詞辯論期日到場
    ，亦未提出任何書狀作任何聲明或陳述。
三、本院之判斷：
㈠、關於被告是否有侵害原告商標權之事實部分：
    按附帶民事訴訟之判決，應以刑事訴訟判決所認定之事實為
    據，刑事訴訟法第500 條前段定有明文。查被告明知附表所
    示之商標圖樣，係原告公司向經濟部智慧財產局註冊取得商
    標權，指定使用於衣服等商品，現仍在商標權期間內，非經
    商標權人之同意或授權不得於同一或類似商品使用相同或近
    似之商標圖樣，亦不得明知為前開仿冒商標商品而販賣，被
    告郭春吉竟基於販賣仿冒商標商品之犯意，而於不詳時間，
    以1 件70元之價格向真實姓名、年籍不詳，綽號「阿猴」之
    成年人購買仿冒附表所示商標之衣物，而自109 年3 月3 日
    為警查獲後某時起，在新北市○○區○○路000 號前攤位，
    以每件售價100 元之價格，販售予不特定人；嗣於同年10月
    17日10時18分許為警查獲，並扣得如附表所示之物，被告因
    而犯商標法第97條非法販賣侵害商標權之商品罪，業據本院
    以110 年度智簡字第39號判決判處被告郭春吉拘役70日在案
    ，有該案刑事判決在卷可按，是原告主張被告侵犯商標權之
    事實，自堪信為真實。又按商標權人對於因故意或過失侵害
    其商標權者，得請求損害賠償。被告未經原告之同意或授權
    ，即共同販賣仿冒商標商品，而侵害原告之商標權，對於原
    告因此所受之損害，自應負賠償責任。
㈡、損害賠償金額認定部分：
  ⒈按商標法第71條第1 項規定：「商標權人請求損害賠償時，
    得就下列各款擇一計算其損害：三、就查獲侵害商標權商品
    之零售單價1,500 倍以下之金額。」上揭條文中所謂「零售
    單價」係指侵害他人商標專用權之商品實際出售之單價，並
    非指商標專用權人自己商品之零售價或批發價（最高法院91
    年度台上字第1411號、95年度台上字第295 號判決意旨參照
    ）。另同時查獲多種侵權商品之情形，以商品單價加倍計算
    損害額時，並無區分不同商品，應個別計算損害額之規定，
    且同一商標權之價值，應不會因商品種類之不同而有異，故
    查獲商品，應以各種侵權商品之平均商品單價乘以一定倍數
    計算，較為合理（智慧財產法院100 年度民商上字第3 號、
    101 年度民商訴字第6 號、102 年度民商上易第1 號判決意
    旨參照）。本件被告遭查獲如附表所示之多種侵權商品，且
    據被告於警詢時供稱：每件售價為100 元等語，揆諸上揭說
    明，則原告主張以100 元作為商品售價，自無不可。
  ⒉惟審酌本件被告係在市場擺攤販售上開仿冒商標之商品，而
    非以實體店面為陳列、販售，其銷售之通路核與經原告授權
    之正版商品顯有不同，且被告上揭販售商品定價對比市面上
    所販售之正版商品，售價明顯偏低，由此可知，兩方潛在之
    顧客群並不盡然重疊，購買被告仿冒商品者，亦未必為原告
    之忠實顧客，是故，被告縱有販售仿冒商品獲利，亦不能將
    之完全轉化為原告之損失；再參酌被告本件販售期間約為7
    個月，侵害期間不長，扣案侵害原告阿迪達斯公司之仿冒商
    標商品合計數量為20件（含員警採證取得1 件）、侵害原告
    彪馬公司之仿冒商標商品合計數量為25件，其侵害情節尚屬
    輕微，並考量審酌：被告郭春吉自承購入扣案仿冒商品之進
    貨價約每件70 元，以此計算可能獲利、販售期間營業額約
    5,000至6,000 元等語（含販售仿冒Adidas、Puma、Under
    Armour商品之營業額，見偵卷第16頁）、暨被告郭春吉患有
    疾病之身體狀況及於市場擺攤之之資力狀況、原告2 公司之
    商標全球知名，具有極強之商品辨識與定價能力，並能刺激
    消費者需求、因本案所受損害、可能獲得之利益等一切情狀
    ，因認原告阿迪達斯公司、彪馬公司分別請求按上開平均零
    售價100 元之1,200 倍、1,000 倍計算損害賠償，倍數均屬
    過高，而應各以該平均零售價之300 倍、300 倍為計算賠償
    金額之基準較為適當，準此，原告阿迪達斯公司得請求之損
    害賠償金額30,000元〈計算式：100* 300＝30,000元〉、原
    告彪馬公司得請求之損害賠償金額30,000元〈計算式：100*
    300 ＝30,000元〉，逾此部分之請求，不能准許。
  ⒊按「給付無確定期限者，債務人於債權人得請求給付時，經
    其催告而未為給付，自受催告時起，負遲延責任。其經債權
    人起訴而送達訴狀，或依督促程式送達支付命令，或為其他
    相類之行為者，與催告有同一之效力」、「以日、星期、月
    或年定期間者，其始日不算入」、「遲延之債務，以支付金
    錢為標的者，債權人得請求依法定利率計算之遲延利息。但
    約定利率較高者，仍從其約定利率。」「應付利息之債務，
    其利率未經約定，亦無法律可據者，週年利率為百分之五。
    」民法第229 條第2 項、第120 條第2 項、第233 條第1 項
    、第203 條分別定有明文。本件損害賠償之給付無確定期限
    ，且本件起訴狀繕本係於110 年6 月15日送達予被告郭春吉
    之住所，而由其同居人簽收，有送達證書1 紙在卷足憑。是
    以，原告依商標法第69條第3 項規定，請求被告給付原告阿
    迪達斯公司30,000元、原告彪馬公司30,000元，及被告自
    110 年6 月15日起至清償日止，按年利率5%計算之利息，核
    屬有據。
㈢、請求登報部分：
    按「不法侵害他人之身體、健康、名譽、自由、信用、隱私
    、貞操，或不法侵害其他人格法益而情節重大者，被害人雖
    非財產上之損害，亦得請求賠償相當之金額。其名譽被侵害
    者，並得請求回復名譽之適當處分。」民法第195 條第1 項
    固定有明文。惟所謂回復名譽之處分，其方法及範圍如何方
    為適當，法院仍應參酌被害人之請求及其身份、地位、被害
    程度等各種情事而為裁量。且所謂適當之處分，應係指該處
    分在客觀上足以回復被害人之信譽且屬必要者而言（司法院
    釋字第656 號解釋參照）。因此商標權人請求侵權人登報回
    復其名譽，法院仍應審酌具體個案情節判斷是否有必要（最
    高法院99年度台上字第1259號判決意旨參照）。本院審酌被
    告非法陳列、販賣侵害原告商標權之商品之規模及數量、時
    間非長、零售價格亦不高，尚難認業已造成原告之商譽受有
    全國性之損害，而有藉由登報以回復名譽之必要；況命被告
    將本判決登報，所需篇幅非小，費用甚高，對於被告所造成
    之負擔相當沈重，相較於侵權行為所致之損害及原告藉由登
    報所可獲致回復商譽之實際效益，亦難認合乎比例原則，是
    綜合上情，認被告對原告為金錢賠償，已足適當填補損害，
    並無再命登報之必要，是認原告此部分請求，尚屬無據，不
    應准許。
四、綜上，原告本於侵權行為法律關係，請求被告給付原告阿迪
    達斯公司30,000元、原告彪馬公司30,000元，及被告郭春吉
    自110 年6 月15日起至清償日止，按年利率5%計算之利息，
    洵屬有據，應予准許；至於逾上開範圍之請求，為無理由，
    應予駁回。本院所命給付之金額未逾50萬元，依民事訴訟法
    第389 條第1 項第5 款規定，應依職權宣告假執行，並依職
    權宣告被告如預供相當之擔保金額，得免為假執行。至原告
    敗訴部分，其假執行之聲請已失所附麗，應併予駁回。另本
    件係刑事附帶民事訴訟事件，依刑事訴訟法第505 條第2 項
    規定，免納裁判費用；而訴訟費用並未在刑事訴訟法第491
    條準用之列，亦毋庸命當事人負擔，併此敘明。
五、兩造其餘攻擊防禦方法，核與判決結果無影響，爰不一一論
    述。
據上論結，本件原告之訴一部有理由、一部無理由，依智慧財產
案件審理法第27條第2 項、刑事訴訟法第502 條、第490 條、第
491 條第10款，民事訴訟法第392 條第2 項規定，判決如主文。
中    華    民    國   110    年    10    月    28    日
                  刑事第二十六庭  法  官  朱學瑛
上列正本證明與原本無異。
如不服本判決，非對刑事判決上訴時，不得上訴，並應於送達後
20日內敘明上訴理由，向本院提出上訴狀。
                                  書記官  劉育全
中    華    民    國   110    年    10    月    28    日
┌──┬──────┬────┬────┬────────────┐
│編號│扣案商品名稱│商標註冊│商標權人│ 仿冒商品及數量(件)     │
│    │            │/ 審定號│        │                        │
├──┼──────┼────┼────┼────────────┤
│ 1  │仿冒Adidas服│00000000│阿迪達斯│衣服計20件（含員警採證1 │
│    │飾          │00000000│公司    │件）                    │
├──┼──────┼────┼────┼────────────┤
│2   │仿冒Puma服飾│00000000│彪馬公司│衣服計25件              │
│    │            │00000000│        │                        │
└──┴──────┴────┴────┴────────────┘